【裁判字號】    89,交上易,1489
【裁判日期】    890928
【裁判案由】    過失傷害
【裁判全文】
臺灣高等法院臺南分院刑事判決          八十九年度交上易字第一四八九號 Ｇ
      上  訴  人
      即  被  告  乙  ○  ○
右上訴人因過失傷害案件，不服臺灣嘉義地方法院八十九年度交易字第四十三號中華
民國八十九年七月十七日第一審判決（起訴案號：臺灣嘉義地方法院檢察署八十九年
度偵字第四號），提起上訴，本院判決如左：
      主      文
上訴駁回。
      事      實
一、乙○○係從事駕駛小貨車載運衣服販賣為附隨業務之人，於民國八十八年十月十
    日晚上十一時許，駕駛車牌號碼：Ｎ８─３０６１自用小貨車，沿嘉義市○○路
    雙向四車道之馬路，由南往北方向行駛，途經該路二一二號前，由外側快車道變
    換至內側快車道時，本應注意汽車在雙向四車道行駛時，外車道之車輛應讓內車
    道之車輛先行，竟疏未注意，未讓在其車後同向行駛於內側快車道上，由甲○○
    所駕駛車牌號碼Ｎ３─６０１９號自用小客車先行，且未與該車保持安全距離，
    即貿然變換至內側快車道，甲○○見狀閃避不及，駕車自後擦撞該小貨車，造成
    甲○○受有右側上肢擦傷及左手挫傷之傷害。乙○○於肇事後未被偵查犯罪機關
    發覺前，即打電話報警，並主動向到達現場處理之警員坦承肇事，進而接受本件
    裁判。
二、案經甲○○訴由嘉義縣警察局第二分局報請臺灣嘉義地方法院檢察署檢察官偵查
    起訴。
      理      由
一、訊據被告乙○○於前開時地駕車與告訴人甲○○所駕駛之自小客車發生擦撞之事
    實，固坦承不諱，惟矢口否認過失之犯行辯稱：伊變換車道前，有打方向燈，且
    看告訴人之小客車尚有六輛車距離，始變換車道，係因告訴人酒後駕車且車速太
    快，且未注意車前狀況，剎車不及，才撞到伊所駕小貨車，伊並無過失等語。惟
    查：
    （一）右揭被告駕駛小貨車突然變換車道，致告訴人閃煞不及，自後擦撞小貨車
          受傷之事實，業據告訴人迭於偵審中指訴綦詳，復有診斷證明書、道路交
          通事故調查報告表各一紙及相片十二幀附卷可稽，又在白天視線良好之情
          況下，欲自後視鏡判斷後車之距離已屬不易，更何況本件車禍發生時間為
          晚上十一時，視線昏暗再加上車燈之照射，自無從判斷後車之距離，被告
          竟稱當時告訴人之小客車在其車後約六輛車之距離，顯屬空言辯解之詞，
          且若當時被告已有顯示方向燈及注意安全距離，則衡諸常情，無論後車之
          速度快慢，駕駛人見狀第一反應，必先踩剎車，尤其是在後車超速行駛之
          情況下，現場更理應會留下有緊急剎車之剎車痕，然觀諸警製之道路交通
          事故調查報告表，現場並無剎車痕，而僅有撞擊後的滑痕及刮地痕，又如
          係告訴人駕駛小客車自後追撞被告所駕之小貨車，則告訴人之車頭係應呈
          正面撞擊之凹陷狀態，而非呈右前側受創嚴重之狀態，被告之小貨車亦非
          僅左後側有被撞擊受損的情形，至被告又稱告訴人酒後駕車，惟告訴人於
          肇事當時，酒精濃度經試測結果每公升吐氣僅０．一四毫克，尚在安全範
          圍，有試測結果附卷可按（附於警卷第九頁），足見被告所辯顯係事後卸
          責之詞，不足採信。
    （二）按汽車在雙向四車道行駛時，外車道之車輛應讓內車道之車輛先行，道路
          交通安全規則第九十八條第一項第四款後段定有明文。上訴人曾經小客車
          考照程序，對於上述規則自應熟稔，而本件交通事故發生時為晴天，柏油
          路面乾燥無缺陷、無阻礙物，且依當時情狀觀之，並應無不能注意之情事
          ，被告駕車行駛之嘉義市○○路係雙向四車道，有道路交通事故調查報告
          表可按，而其自原行駛之外車道變換至內車道時，詎其疏未注意讓在內車
          道之由告訴人所駕駛小客車先行，足見被告駕車顯有過失，且本件經先後
          送請臺灣省嘉雲區車輛行車事故鑑定委員會鑑定及臺灣省汽車肇事覆議鑑
          定委員會覆議結果，亦均同此認定，有臺灣省嘉雲區車輛行車事故鑑定委
          員會八十九年四月十三日鑑定意見書及臺灣省汽車肇事覆議鑑定委員會八
          十九年六月二十九日函各一件可稽。又本件告訴人係因本件車禍受有如事
          實欄所載之普通傷害，亦有診斷證明書一紙在卷足憑。是被告前開過失駕
          車肇事行為，與告訴人之傷害結果間，自具有相當因果關係。事證明確，
          被告過失傷害犯行堪以認定。
二、被告乙○○係從事駕駛小貨車載運衣服販賣為附隨業務之人，其於駕駛小貨車載
    運衣服返家途中肇事致人受傷，核其所為，係犯刑法第二百八十四條第二項前段
    之業務過失傷害罪。被告於肇事後即打電話向警察機關報案，接受偵訊並坦承肇
    事，有道路交通事故調查報告表之報案人欄內之記載可稽，為對於未發覺之罪自
    首而受裁判，應依刑法第六十二條前段之規定減輕其刑。
三、原審適用刑法第二百八十四條第二項前段、第六十二條前段、第四十一條，罰金
    罰鍰提高標準條例第一條前段、第二條，並審酌本件交通事故之發生原因、被告
    應負全部過失責任及犯罪所生危害，被告犯後態度不佳，拒不賠償等一切情狀，
    量處如處拘役伍拾日，並諭知易科罰金以佰元折算壹日，認事用法俱無不合，
    量刑亦稱妥適，被告上訴意旨否認犯罪，空言指摘原判決不當，並無可取，為無
    理由，應予駁回。
據上論斷，應依刑事訴訟法第三百六十八條判決如主文。
本案經檢察官楊治宇到庭執行職務。
中    華    民    國      八十九      年      九      月    二十八      日
                                  臺灣高等法院臺南分院刑事第六庭
                                      審判長法官  林    金    村
                                            法官  徐    宏    志
                                            法官  戴    勝    利
右正本證明與原本無異。
不得上訴。
                                      法院書記官  吳    銘    添
中    華    民    國      八十九      年      十      月     二        日
附錄本判決論罪科刑法條:
刑法第二百八十四條第二項前段：從事業務之人，因業務之過失傷害人者，處一年以
                              下有期徒刑、拘役或一千元以下罰金。


司法院資訊處製作；財團法人民間司法改革基金會備份。
